【裁判字號】    95,訴,233
【裁判日期】    951221
【裁判案由】    拆屋還地
【裁判全文】
臺灣花蓮地方法院民事判決  95年度訴字第233號
    原      告  交通部臺灣鐵路管理局
    法定代理人  戊○○
    訴訟代理人  林武順律師
    被      告  庚○○
                            3.
                己○○
    上一人
    訴訟代理人  丙○○
    被      告  甲○○
                丁○○○
                乙○○
    共      同
    訴訟代理人  王政琬律師
上列當事人間請求拆屋還地事件，本院於民國95年12月12日言詞
辯論終結，判決如下：
    主    文
被告庚○○應於民國九十六年七月十五日前，將坐落花蓮縣壽豐
鄉○○段四地號土地上，如附圖所示斜線Ａ部分，面積一百二十
平方公尺之地上物拆除，將占有之土地返還原告；並應給付原告
新台幣（下同）壹萬肆仟柒佰元及自民國九十五年八月五日起至
返還日止，按年息百分之五計算之利息，另自同年月一日起至返
還日止，按月給付原告貳佰肆拾伍元。
被告己○○應於民國九十六年七月十五日前，將坐落花蓮縣壽豐
鄉○○段4地號土地上，如附圖所示斜線Ｄ１、Ｄ２部分，面積
分別為八十九、三十六平方公尺之地上物拆除，並連同斜線Ｄ部
分（面積七十九平方公尺），將占有之土地返還原告；並應給付
原告貳萬肆仟玖佰元及自民國九十五年八月十九日起至返還日止
，按年息百分之五計算之利息，另自同年月一日起至返還日止，
按月給付原告肆佰壹拾陸點伍元。
被告甲○○應於民國九十六年七月十五日前，將坐落花蓮縣壽豐
鄉○○段4地號土地上，如附圖所示斜線Ｂ部分，面積九十平方
公尺之地上物拆除，將占有之土地返還原告。
被告丁○○○應於民國九十六年七月十五日前，將坐落花蓮縣壽
豐鄉○○段四地號土地上，如附圖所示斜線Ｃ、Ｃ１、Ｃ２部分
，面積分別為八十三、七十二、九十七平方公尺之地上物拆除，
將占有之土地返還原告；並應給付原告萬零捌佰柒拾元及自九
十五年八月五日起至返還日止，按年息百分之五計算之利息，另
自同年月一日起至返還日止，按月給付原告伍佰壹拾肆點伍元。
被告乙○○應於民國九十六年七月十五日前，將坐落花蓮縣壽豐
鄉○○段四地號土地上，如附圖所示斜線Ｅ部分，面積八十平方
公尺之地上物拆除，將占有之土地返還原告；並應給付原告玖仟
捌佰元及自民國九十五年八月五日起至返還日止，按年息百分之
五計算之利息，另自同年月一日起至返還日止，按月給付原告壹
佰陸拾元。
訴訟費用由被告庚○○負擔十分之二、被告己○○負擔十分之三
、被告甲○○負擔十分之一、被告丁○○○負擔十分之三、被告
乙○○負擔十分之一。
本判決第一項於原告以柒萬陸仟元供擔保後，得假執行。
本判決第二項至第五項得假執行。
    事實及理由
一、本件被告庚○○未於言詞辯論期日到場，核無民事訴訟法第
    386條各款所列情形，爰依原告之聲請，由其一造辯論而為
    判決。
二、原告主張：
  (一)坐落花蓮縣壽豐鄉○○段4地號土地（下稱系爭土地）為中
    華民國所有，由原告管理，被告分別無權占有系爭土地（占
    有範圍及面積詳如附圖所示），爰依民法第767條物上請求
    權之規定，請求被告拆屋還地，並依同法第179條不當得利
    之規定，按系爭土地申報價即每平方公尺新台幣（下同）
    490元之年息百分之五為計算標準，請求被告給付自起訴前5
    年內至返還日止，相當於租金之不當得利，履行期間由鈞院
    依職權酌定，原告對期間長短不具體表示意見等語（計算式
    如附表所示）。
  (二)並聲明：
  1.被告庚○○應將坐落花蓮縣壽豐鄉○○段4地號土地上，如
    附圖所示斜線Ａ部分，面積120平方公尺之地上物拆除，將
    占有之土地返還原告；並應給付原告14700元及自起訴狀繕
    本送達翌日起至返還日止，按年息百分之五計算之利息，另
    自民國95年8月1日起至返還日止，按月給付原告245元。
  2.被告己○○應將坐落花蓮縣壽豐鄉○○段4地號土地上，如
    附圖所示斜線Ｄ１、Ｄ２部分，面積分別為89、36平方公尺
    之地上物拆除，並連同斜線Ｄ部分（面積79平方公尺），將
    占有之土地返還原告；並應給付原告24990元及自起訴狀繕
    本送達翌日起至返還日止，按年息百分之五計算之利息，另
    自民國95年8月1日起至返還日止，按月給付原告416.5元。
  3.被告甲○○應將坐落花蓮縣壽豐鄉○○段4地號土地上，如
    附圖所示斜線Ｂ部分，面積90平方公尺之地上物拆除，將占
    有之土地返還原告。
  4.被告丁○○○應將坐落花蓮縣壽豐鄉○○段4地號土地上，
    如附圖所示斜線Ｃ、Ｃ１、Ｃ２部分，面積分別為83、72、
    97平方公尺之地上物拆除，將占有之土地返還原告；並應給
    付原告30870元及自起訴狀繕本送達翌日起至返還日止，按
    年息百分之五計算之利息，另自民國95年8月1日起至返還日
    止，按月給付原告514.5元。
  5.被告乙○○應將坐落花蓮縣壽豐鄉○○段4地號土地上，如
    附圖所示斜線Ｅ部分，面積80平方公尺之地上物拆除，將占
    有之土地返還原告；並應給付原告9800元及自起訴狀繕本送
    達翌日起至返還日止，按年息百分之五計算之利息，另自民
    國95年8月1日起至返還日止，按月給付原告163元。
  6.願供擔保，請准宣告假執行。
三、被告庚○○於95年9月4日言詞辯論時，對於原告主張之事實
    不爭執，惟以：我希望能夠向原告承租土地，不要拆屋還地
    等語置辯，並聲明：請求駁回原告之訴。其餘被告均認諾原
    告之主張，表示：同意拆屋還地並給付不當得利，惟希望鈞
    院酌定還地的履行期為兩年等語。
四、兩造協商限縮爭點為：被告請求酌定還地之履行期間為兩年
    ，是否適當？
五、按所有人對於無權占有或侵奪其所有物者，得請求返還之。
    對於妨害其所有權者，得請求除去之。有妨害其所有權之虞
    者，得請求防止之；又按無法律上之原因而受利益，致他人
    受損害者，應返還其利益。雖有法律上之原因，而其後已不
    存在者，亦同，民法第767條及179條分別定有明文。
六、原告主張之事實，為被告庚○○所不爭執，並有原告提出之
    土地登記第二類謄本、附圖可證，堪信為真實，其餘被告均
    就原告之請求為認諾，本院依民事訴訟法第396條之規定，
    認為被告需尋覓新住所，雇工拆除房屋，所需期間約以6至
    7個月為適當，被告請求2年過長，爰酌定被告均應於96年7
    月15日前履行之。綜上，原告依民法第767條、第179條物上
    請求權、不當得利請求權之規定，請求如主文所示事項（除
    履行期間及庚○○部分假執行擔保金額外），為有理由，應
    予准許，並分別依原告聲請及職權宣告假執行。
七、本件事證已臻明確，兩造其餘主張、陳述及所提之證據暨攻
    擊防禦方法，核與本件判決之基礎不生影響，爰不一一詳予
    論述，併此敘明。
結論：本件原告之訴為有理由，依民事訴訟法第385條第1項前段
、第384條、第78條、第389條第1項第1款、第390條第2項，判決
如主文。
中    華    民    國    95    年    12    月    21    日
                        臺灣花蓮地方法院民事庭
                            法      官  蕭一弘
上列正本證明與原本無異。
如對本判決不服，應於送達後20日內，向本院提出上訴狀（應抄
附繕本）。
中    華    民    國    95    年    12    月    21    日
                            法院書記官  紀龍年
附表
┌───┬────┬───────┬──────────┐
│編號  │姓名    │占用面積（平方│不當得利計算式及金額│
│      │        │公尺）        │（新台幣）          │
├───┼────┼───────┼──────────┤
│一    │庚○○  │120           │120×490×0.05=2,940│
│      │        │              │每月:2,940/12=245   │
│      │        │              │起訴前5年：2,940×  │
│      │        │              │5=14,700            │
├───┼────┼───────┼──────────┤
│二    │己○○  │204           │204×490×0.05=4,998│
│      │        │              │每月:4,998/12=416.5 │
│      │        │              │起訴前5年：4998×   │
│      │        │              │5=24,990            │
├───┼────┼───────┼──────────┤
│三    │丁○○○│252           │252×490×0.05=6174 │
│      │        │              │每月:6,174/12=514.5 │
│      │        │              │起訴前5年：6174×   │
│      │        │              │5=30,870            │
├───┼────┼───────┼──────────┤
│四    │乙○○  │80            │80×490×0.05=1,960 │
│      │        │              │每月：1,960/12=163  │
│      │        │              │起訴前5年：1,960×5=│
│      │        │              │9,800               │
└───┴────┴───────┴──────────┘


司法院資訊處製作；財團法人民間司法改革基金會備份。
